【裁判字號】    98,上訴,4557
【裁判日期】    981229
【裁判案由】    毒品危害防制條例
【裁判全文】
臺灣高等法院刑事判決                98年度上訴字第4557號
  上  訴  人
  即  被  告  甲○○
  選任辯護人  邱群傑律師
上列上訴人因違反毒品危害防制條例案件，不服臺灣板橋地方法
院98年度訴字第574號，中華民國98年10月15日第一審判決（起
訴案號：臺灣板橋地方法院檢察署97年度偵字第30103號；移送
併辦案號：97年度偵字第31991號），提起上訴，本院判決如下
：
    主  文
原判決撤銷。
甲○○販賣第一級毒品，累犯，處有期徒刑拾伍年貳月。扣案之
第一級毒品海洛因壹包（驗餘淨重零點零貳壹肆公克），沒收銷
燬之；扣案之0000000000號行動電話壹支（含ＳＩＭ
卡壹張）、電子磅秤壹台、分裝匙壹支、分裝勺支、葡萄糖壹
盒、分裝袋大包（內裝分裝袋壹佰肆拾個），均沒收。未扣案
之販賣第一級毒品所得財物新臺幣壹仟元沒收，如全部或一部不
能沒收時，以其財產抵償之。又販賣第一級毒品，累犯，處有期
徒刑拾伍年貳月。扣案之第一級毒品海洛因拾柒包（合計驗餘淨
重伍參點陸玖肆肆公克），沒收銷燬之；扣案之0000000
000號行動電話壹支（含ＳＩＭ卡壹張）、電子磅秤壹台、分
裝匙壹支、分裝勺支、葡萄糖壹盒、外分裝袋貳個、分裝袋
大包（內裝分裝袋壹佰肆拾個），均沒收。未扣案之販賣第一級
毒品所得財物新臺幣壹仟元沒收，如全部或一部不能沒收時，以
其財產抵償之。應執行有期徒刑拾玖年。扣案之第一級毒品海洛
因拾捌包（合計驗餘淨重伍參點柒壹伍捌公克），沒收銷燬之；
扣案之0000000000號行動電話壹支（含ＳＩＭ卡壹張
）、電子磅秤壹台、分裝匙壹支、分裝勺支、葡萄糖壹盒、外
分裝袋貳個、分裝袋大包（內裝分裝袋壹佰肆拾個），均沒收
。未扣案之販賣第一級毒品所得財物新臺幣貳仟元沒收，如全部
或一部不能沒收時，以其財產抵償之。
    事  實
一、甲○○前於民國（下同）92年間，因違反毒品危害防制條例
    案件，經臺灣板橋地方法院92年度訴字第2581號判處有期徒
    刑10月確定，於94年3月7日徒刑執行完畢。詎甲○○猶不知
    悔改，明知海洛因係毒品危害防制條例所列管之第一級毒品
    ，不得非法持有、販賣，竟意圖營利，基於販賣第一級毒品
    海洛因以牟利之意圖，於97年10月間某日，在臺北縣三峽鎮
    三鶯橋下德彰街附近某處，向不詳姓名年籍綽號「阿賓」之
    成年男子以新台幣（下同）20萬元之代價購入毒品海洛因1
    兩，除供己施用外（施用第一級毒品犯行部分，經另案判處
    有期徒刑10月在案），並先行將其中部分之毒品海洛因攙葡
    萄糖後，再以分裝匙、分裝勺、電子磅秤、分裝袋等物加以
    分裝成小袋裝，以伺機出售，並以其所有門號0000000000號
    行動電話作為販賣海洛因之聯絡工具，而先後為下列販賣第
    一級毒品海洛因之犯行：
(一)於97年10月22日21時4分許，張文耀以其所使用之門號00000
    00000號行動電話撥打甲○○所使用之上開門號行動電話，
    雙方以暗語洽談購買海洛因事宜，並談妥每小包 1,000元之
    價格後，約定在臺北縣鶯歌鎮○○路上交易，張文耀旋即於
    同日21時12分許，駕駛車牌號碼6G－5598號自用小客車搭載
    其妻黃燕美抵達臺北縣鶯歌鎮○○路上等候，並撥打上開行
    動電話告知甲○○，甲○○隨即騎乘機車依約攜帶上開海洛
    因1小包至上開地點交付予張文耀，張文耀則當場將1,000元
    之價款交予甲○○（起訴書誤載交易之時間為97年10月22日
    21時許），張文耀隨即駕駛自用小客車離去，甲○○則騎乘
    機車離開，斯時接獲對甲○○上開門號之行動電話實施通訊
    監察之現譯台員警通報，而在該處埋伏守候查緝毒品交易之
    員警見狀，即從後追捕張文耀，並於同日21時30分許，在臺
    北縣鶯歌鎮○○路5號前將張文耀攔下，並扣得其甫向甲○
    ○所購買之毒品海洛因1包（驗餘淨重0.0214公克）。
(二)另於97年10月23日12時7分許，梁錦華在臺北縣鶯歌鎮○○
    路之某便利商店，以公共電話撥打甲○○所使用之上開門號
    行動電話，雙方以暗語洽談購買海洛因事宜，甲○○復另基
    於販賣第1級毒品海洛因以營利之犯意，而應允之，並談妥
    每小包1,000元之價格後，約定在甲○○位於臺北縣鶯歌鎮
    ○○街16號住處交易，梁錦華旋即於同日12時20分許，搭乘
    其兄梁錦榮所駕駛之車牌號碼GS-3055號自用小客車前往陳
    志忠住處樓下，由梁錦華下車進入陳志忠住處交易，梁錦榮
    則在車上等候，甲○○依約將海洛因1包（驗餘淨重 0.0244
    公克）交付予梁錦華，梁錦華則當場將 1,000元之價款交給
    甲○○，梁錦華完成交易後隨即下樓搭乘梁錦榮所駕駛自用
    小客車離去，斯時接獲對甲○○上開門號之行動電話實施通
    訊監察之現譯台員警通報，而在該處埋伏守候查緝毒品交易
    之員警見狀，即從後追捕梁錦華，於同日12時40分許，在臺
    北縣鶯歌鎮○○路 300號前將梁錦華所搭乘之自用小客車攔
    下，扣得梁錦華甫向甲○○所購買之毒品海洛因 1包（驗餘
    淨重0.0244公克），並於同年月23日16時35分許，前往甲○
    ○位於臺北縣鶯歌鎮○○街16號住處搜索，當場扣得毒品海
    洛因 9包、及其所有供販賣第1級毒品所用之分裝匙1支、分
    裝袋2大包（內裝小分裝袋91個）、門號為0000000000號（
    含SIM卡）行動電話1支；甲○○並於同年月23日18時55分許
    ，帶同警員前往其位於臺北縣鶯歌鎮○○路 360號2樓2號房
    之租屋處，起出海洛因7包（扣押物清單記載4大包，惟其中
    2大包內裝5小包，起訴書誤載為 4大包，應予更正；連同上
    開9包，總計驗餘淨重 53.67公克），及其所有供販賣第1級
    毒品所用之電子磅秤1台、分裝袋1大包（內裝分裝袋49個）
    、分裝勺3支及葡萄糖1盒。
二、案經行政院海岸巡防署海岸巡防總局北部地區巡防局移請臺
    灣板橋地方法院檢察署檢察官偵查起訴，暨臺北縣政府警察
    局三峽分局報請臺灣板橋地方法院檢察署檢察官偵查後移送
    併案審理。
    理  由
一、程序部分：
(一)按被告之自白，非出於強暴、脅迫、利誘、詐欺、疲勞訊問
    、違法羈押或其他不正之方法，且與事實相符者，得為證據
    ，刑事訴訟法第156條第1項定有明文。查被告甲○○雖於原
    審法院準備程序中辯稱：伊於97年10月24日內勤檢察官及法
    院審理羈押訊問時，因藥癮發作，為求交保，所以才承認販
    賣海洛因，各該訊問筆錄之自白並非事實云云，惟被告甲○
    ○於97年10月24日在內勤檢察官及原審法院羈押訊問時，對
    於發問者之問題內容均能理解，且回答切題，並無所稱藥癮
    發作致辨識能力低落之狀況，此觀諸97年10月24日訊問筆錄
    內容自明（見臺灣板橋地方法院檢察署97年度偵字第30103
    號卷第90至94頁、原審97年度聲羈字726號刑事卷第3頁），
    且被告於偵查中供承：（問：是否出於自由意志而供述？）
    是的等語（見上開偵查卷第94頁），足見被告甲○○所稱其
    於偵查及原審法院審理羈押案件中係因藥癮發作，為求交保
    而為不實之自白云云，顯非事實。再者，卷內亦無其他證據
    證明被告當時於偵查及原審法院審理羈押案件中所言之內容
    ，係經檢察官及法院法官以不法方式取供之情，是以被告甲
    ○○於97年10月24日內勤檢察官偵查時及原審法院審理羈押
    時所為之偵訊筆錄應有證據能力。
(二)次按被告以外之人於偵查中向檢察官所為之陳述，除顯有不
    可信之情況外，得為證據；又證人依法應具結而未具結者，
    其證言不得作為證據，刑事訴訟法第159條之1第2項、第158
    條之3分別定有明文。查證人張文耀、梁錦華於偵查中之證
    詞，雖屬被告以外之人於審判外之陳述，惟查辯護人並未具
    體指出有何顯有不可信之情況，且證人張文耀、梁錦華於偵
    查中亦經檢察官命依法具結，則證人張文耀、梁錦華於偵查
    中之證詞，自有證據能力。
(三)又被告以外之人於審判外之言詞或書面陳述，除法律有規定
    者外，不得作為證據；被告以外之人於檢察事務官、司法警
    察官或司法警察調查中所為之陳述，與審判中不符時，其先
    前之陳述具有較可信之特別情況，且為證明犯罪事實存否所
    必要者，得為證據，刑事訴訟法第159條第1項、第159條之2
    分別定有明文。證人張文耀、梁錦華業於原審法院審理時接
    受交互詰問，其等於警詢時之陳述，經查與其後在本院審理
    中之證述情節有異，而證人張文耀、梁錦華於警詢之陳述既
    係在第一時間為警逮捕到案後即製作筆錄，且與偵查中證述
    之情節互核一致，可資證明證人張文耀、梁錦華在審判中之
    證述情節，係迴護被告甲○○之詞，不足採信。是以證人張
    文耀、梁錦華於警詢之陳述不僅具較可信之特別情況，且亦
    為證明犯罪事實存否所必要者，自有證據能力。
(四)本件認定事實所引用之卷內其他卷證資料（包含人證與文書
    證據、物證等證據），並無證據證明係公務員違背法定程序
    所取得，且檢察官、被告及其選任辯護人於本院準備程序及
    審判期日時均表示無意見而不予爭執，且迄至言詞辯論終結
    前亦未再聲明異議，依刑事訴訟法第159條之5第1項之規定
    ，本件認定事實所引用之其他證據，均有證據能力。
二、訊據上訴人即被告甲○○供承有於上開時地先後接獲張文耀
    及梁錦華撥打至其所使用之上開門號行動電話，經約定碰面
    後，張文耀交予一千元，其則將一小包毒品海洛因交予張文
    耀，而梁錦華則自其屋內取走毒品海洛因一包等事實，惟否
    認有何販賣第一級毒品海洛因之犯行，辯稱：張文耀打電話
    給伊是說要還伊1000元，連同之前已還9000 元，計10000元
    ，而伊之前有說如果他還伊一萬元時伊要請他一包海洛因，
    所以伊才騎車到鶯歌鎮○○路上與他會合，伊交給他一包海
    洛因，他交給伊1000元，毒品海洛因不是要賣給他的。梁錦
    華打電話給伊也是說要還伊1000元，伊開門讓他進來後，就
    去上廁所，他就趁機從桌上拿了一包海洛因，被伊發現，打
    了他一拳，而他出去之後沒多久就被警察查到一包毒品，他
    就挾怨報復說是向伊買的，但伊沒有賣毒品給他，扣案的毒
    品海洛因是伊自己要施用的云云。惟查：
(一)上揭犯罪事實，業據被告甲○○於97年10月24日內勤檢察官
    訊問時及原審法院羈押訊問時自白不諱，依被告甲○○於偵
    查中供承：持有的毒品大部分是要自己施用的，但也有部分
    是要販賣給他人。通常是依買家說要多少，伊就分裝多少，
    重量是 0.1公克1千元。伊有在97年10月22日晚上9時許，在
    鶯歌鎮○○路附近以1千元1小包的價格販賣海洛因給張文耀
    。那天是張文耀於晚上打電話給伊，我們就約在鶯歌鎮○○
    路附近，伊賣1千元海洛因給他。而伊也有在 97年10月23日
    12時20分左右，販賣毒品海洛因給梁錦華。那天也是梁錦華
    打電話給伊，說要向伊買毒品，他搭車到伊家附近，用公共
    電話打電話給伊，伊跟他說叫他趕快進來伊家裡，伊在伊家
    裡賣了1千元1小包海洛因給他‧‧‧鶯歌鎮○○路360號2樓
    2 號房是伊藏放海洛因的倉庫，伊將大部分的海洛因藏在該
    址，分裝地點有時候在家裡，有時候在尖山路租屋處。（問
    ：對於上開行為，涉犯毒品危害防制條例販賣第 1級毒品罪
    嫌，是否認罪？）伊認罪云云（見上開偵查卷第90至94頁）
    ；嗣於原審法院羈押訊問時亦供承：伊承認有販賣毒品海洛
    因之犯罪事實云云（見原審97年度聲羈字第726號刑事卷第3
    頁），核與證人張文耀、梁錦華分別於警詢及偵查中指、證
    述如何於上開時地經撥打被告所持用之上開門號行動電話聯
    繫毒品交易地點及數量後，分別向被告以一千元之代價購入
    毒品海洛因一小包等情大致相符，依證人張文耀於警詢時證
    稱：97年10月22日晚上伊持0000000000號之行動電話打電話
    （0000000000）向綽號「家民」（應係「家明」之誤）之男
    子購買毒品海洛因，要買一仟元的海洛因，雙方約在鶯歌鎮
    ○○路附近交貨，還沒有施用就被警察抓了。警察是在台北
    縣鶯歌鎮○○路五號前將伊所駕駛的自小客車攔下，伊馬上
    將該包海洛因丟出車外馬路上‧‧‧經伊指認編號4之人（
    即被告甲○○）就是賣海洛因給伊的人云云（見上開偵查卷
    第52至57頁）；嗣於偵查中經具結後證稱：伊在警詢筆錄內
    容都是實在，且係出於自由意志而陳述。當天為警查獲的海
    洛因一小包是剛買的，是向綽號「家明」之人購買，伊是用
    伊的0000000000號行動電話打給他，跟他約定購買海洛因之
    地點及數量，雙方再約定當場交易。伊有給他一仟元，他交
    給伊一小包海洛因。經伊指認編號 4之人（即被告甲○○）
    就是賣海洛因給伊的人。（提示電話號碼0000000000號與00
    00000000號的通訊監察譯文內容）這是伊與「家明」的對話
    內容，「10號等你」是代表伊要買 1千元海洛因的意思，「
    好啦，到了再打， 10號哦」是他跟伊確認要買1千元的海洛
    因，「弄好一點」是伊要他賣給伊純度好一點的海洛因云云
    （見上開偵查卷第95、96頁），被告亦供承：伊的綽號是「
    家明」或「阿強」、「志強」云云（見上開偵查卷第91頁）
    ；另證人梁錦華於警詢時證稱：伊有向甲○○買毒品海洛因
    ，97年10月23日12時20分許，伊是在臺北縣鶯歌鎮○○路7-
    11超商前的公共電話撥打0000000000給甲○○，交易金額是
    台幣1千元買1小包．．．當天是伊哥哥梁錦榮駕駛自用小客
    車帶伊去買毒品。後來警方在車內伊坐的右前座座位上起獲
    注射針筒一支，另外在伊的屁股下起獲毒品海洛因一小包云
    云（見上開偵查卷第68至71頁）；嗣於偵查中經具結後證稱
    ：伊在警詢筆錄內容都是實在，且係出於自由意志而陳述。
    97年10月23日12時20分許，伊在臺北縣鶯歌鎮○○路7-11超
    商前之公共電話有撥打電話，伊是要買 1級毒品海洛因。經
    伊指認編號 4之人（即被告甲○○）就是賣海洛因給伊的人
    。伊是撥打0000000000找甲○○，接聽電話的是甲○○本人
    ，出面交易的人也是甲○○，23日甲○○叫伊到他家去交易
    ，伊向他買了1千元1小包的海洛因，毛重約0.22公克，淨重
    0.1 公克。隨後警方即在伊所乘坐的車內右前座查獲注射針
    筒一支及海洛因一小包云云（見上開偵查卷第98頁、第99頁
    ）。
(二)被告所持用門號為0000000000號行動電話經海巡署依台灣板
    橋地方法院核發之通訊監察書實施監聽，並於97年10月22日
    因實施通訊監察之現譯台員警通報，而由員警前往交易地點
    埋伏查緝，並於證人張文耀與被告完成毒品買賣交易後，旋
    由員警蘇明鴻等人出面將證人張文耀追捕到案等情，此據證
    人即查獲之員警蘇明鴻於原審法院審理時證稱：我們是根據
    海巡署的監聽現譯台通報說甲○○與張文耀要交易毒品，海
    巡署跟我們講時間、地點，我們就在該處等候，等張文耀駕
    車出現，且與甲○○碰頭出來後，我們就上前逮捕，張文耀
    發現後，就把一包白色海洛因丟出窗外，我們上去攔他，當
    場沒有查獲甲○○，當天約有15個員警去現場埋伏。‧‧‧
    甲○○跟張文耀是鶯歌尖山路附近交易毒品，後來我們一直
    追到加油站。那天張文耀駕車到達現場之後，沒有下車，甲
    ○○則是騎機車出來交易，騎到尖山路那裡，甲○○是先由
    海巡署跟監，交易完成後也是由海巡署追甲○○，我們則是
    負責追張文耀，本件並不是從查獲張文耀之後，依他的供述
    才去追甲○○的。我們的辦案方式是監聽被告，從甲○○跟
    買家的監聽譯文去抓買家，把買家全部抓來之後，再去抓被
    告，每一組買家都是不同小組去埋伏的。那天伊有看到甲○
    ○的機車與張文耀的車有短暫接觸，甲○○的手有伸進車子
    裡面，但伸進去做什麼沒有辦法看到。他有拿壹包衛生紙包
    的東西遞進張文耀的藍色貨車裡面云云（見原審卷 98年7月
    29日審判筆錄），並有被告甲○○所使用之門號0000000000
    號行動電話之通訊監察譯文附卷，及經警自被告上開租住處
    查獲如事實欄所載之物扣案可資佐證（見上開偵查卷第43頁
    、第49頁、第65頁至第83頁），而扣案之白色粉末18包（含
    張文耀、梁錦華向被告購買後為警查獲之海洛因各1包）經
    送鑑定結果，均含有海洛因成份，此有交通部民用航空局航
    空醫務中心毒品鑑定書2紙、法務部調查局濫用藥物實驗室
    鑑定書及法務部調查局鑑定書各1紙在卷可憑（見上開偵查
    卷第124頁、第131頁、第138頁、第139頁）。
(三)另查被告於本院準備程序時自承案發時並無何工作，而每月
    吸毒需花費約十萬元云云，惟被告竟一次即向綽號「阿賓」
    之男子購入毒品海洛因一兩，嗣並先行將其中部分之毒品海
    洛因攙入葡萄糖後，再以其所有之分裝匙、分裝勺、電子磅
    秤及分裝袋等物予以分裝，以被告購入該毒品海洛因，若僅
    係供己施用，則僅需每次拿取所需施用之量即可，其又何需
    備有分裝工具，並將之分裝成每包重量大致相同之小袋裝，
    且以被告當時既無工作收入，若僅係供己施用，實無一次即
    購入二十萬元之毒品海洛因之理，另按毒品危害防制條例所
    處罰之販賣毒品罪，其成立除客觀上有買賣毒品之行為外，
    主觀上並須具有藉買賣毒品以從中牟取利益之意圖，而以販
    賣第一級毒品海洛因係違法行為，非可公然為之，亦無公定
    之價格，不論任何包裝，均可任意分裝增減分量，而每次買
    賣之價量，亦可能隨時依雙方間之關係深淺、資力、需求量
    及對行情之認知、來源是否充裕、查緝是否嚴緊，購買者被
    查獲時供述購買對象之可能性風險之評估等，因而異其標準
    ，並機動調整，非可一概而論，而販賣之人從價差或量差中
    牟利方式雖異，惟其意圖營利之非法販賣行為則一，且第一
    級毒品海洛因交易為政府嚴予取締之犯罪，茍無利得，豈有
    甘冒重典，應無甘冒被查緝法辦之危險而平白為無營利之轉
    讓毒品之可能，是販賣毒品之人大多係從價差或量差中牟利
    ，並參酌被告甲○○供承：扣案之葡萄糖是攙入毒品海洛因
    之用云云，另於偵查中供承：（問：你販賣給他人的重量、
    價格如何計算？）依買家說要多少，伊就分裝多少，重量是
    0.1公克1千元。伊大部分都是 0.1公克裝成1袋，0.1公克伊
    賣 1千元云云（見上開偵查卷第91頁），堪認被告甲○○有
    將毒品海洛因攙入葡萄糖後分裝成小袋裝後，對外販賣毒品
    海洛因以從中牟取利益之不法意圖，是被告甲○○上開於偵
    查中自白，應屬事實。至被告嗣於原審法院審理時及本院審
    理時雖否認有販賣毒品海洛因予張文耀及梁錦華，並以上揭
    情詞置辯，惟查被告所供證人張文耀及梁錦華分別積欠五萬
    元及五千元乙節，並未提出何證人張文耀及梁錦華確有向其
    借貸該等款項之憑證，且若證人張文耀及梁錦華於上開時間
    打電話予被告係為償還所積欠之款項，則彼等於電話中之通
    話，儘可明白表示其旨，又何需於電話中以「暗語」洽談，
    且僅為償還一千元，即需先行以電話聯繫，亦與常理有違，
    另欠債還錢，乃屬事理之常，而毒品海洛因，政府查緝甚嚴
    ，取得不易，價格昂貴，被告又豈有於證人償還其債務時，
    其尚需提供毒品海洛因予證人張文耀施用之理，況查被告與
    證人張文耀及梁錦華之於上開時間以電話聯繫，若如被告所
    辯係為償還欠款，何以被告與證人張文耀及梁錦華於警詢及
    偵查中均未供述其情，反而均供認買賣毒品海洛因之情，而
    彼等所供如何以電話聯繫買賣毒品海洛因之情節並大致相符
    ，另若如被告所辯證人梁錦華當天前往其住處係為償還其一
    千元，惟何以依其所述當天證人梁錦華並未償還一千元，反
    「私自」取走其置於桌上之毒品海洛因一包，而被告竟任由
    證人梁錦華離去，是被告嗣翻異前詞，改稱張文耀及梁錦華
    以電話聯繫是要償還一千元，並非要買賣毒品海洛因，伊並
    無販賣毒品海洛因予張文耀及梁錦華云云，要係臨訟卸責之
    詞，不足採信，而證人張文耀及梁錦華於原審法院審理時到
    庭附和被告之所辯，均屬迴護被告之詞，亦非可採。
  綜上，被告所辯各節要係卸責之詞，不足採信，事證明確，被
  告犯行，均堪以認定。
三、查被告行為後，毒品危害防制條例於98年5月20日經總統修
    正公布第4、11、11-1、17、20、25條條文；並自公布後6個
    月施行（參98年6月8日法務部法檢字第0980802279號函依同
    條例第36條規定，修正條文自公布後6個月施行）。而按行
    為後法律有變更者，適用行為時之法律，但行為後之法律有
    利於行為人者，適用最有利於行為人之法律，刑法第2條第1
    項定有明文。茲被告行為時之毒品危害防制條例第4條第1項
    規定：「製造、運輸、販賣第一級毒品者，處死刑或無期徒
    刑；處無期徒刑者，得併科新台幣一千萬元以下罰金。」，
    修正後則規定：「製造、運輸、販賣第一級毒品者，處死刑
    或無期徒刑；處無期徒刑者，得併科新台幣二千萬元以下罰
    金。」，修正後罰金刑已提高為2千萬元以下，比較新舊法
    結果，以修正前之規定較有利於被告，依刑法第2條第1項前
    段規定，應適用修正前毒品危害防制條例第4條第1項之規定
    。是核被告甲○○所為，均係犯修正前毒品危害防制條例第
    四條第一項之販賣第一級毒品罪。至被告持有第一級毒品海
    洛因之低度行為，應為其販賣第一級毒品海洛因之高度行為
    所吸收，不另論罪。被告有犯罪事實欄所載罪刑宣告及執行
    情形，有本院被告前案紀錄表乙份在卷可稽，其於有期徒刑
    執行完畢五年以內，再故意犯本件有期徒刑以上之罪，依刑
    法第47條規定，均應論以累犯，除法定本刑為死刑或無期徒
    刑依法不得加重者外，依法加重其刑。被告所犯上開二次販
    賣第一級毒品罪，時間互異，犯意各別，應分論併罰。原審
    對被告甲○○上揭犯行分別予以論罪科刑，固非無見，惟查
    ：（一）按以營利為目的而販入毒品，經多次販賣後，持有
    剩餘毒品被查獲，其各次販賣毒品行為，固應併合處罰。惟
    該持有剩餘毒品之低度行為，應僅為最後一次販賣毒品之高
    度行為所吸收，不另論罪，且就該查獲之剩餘毒品，祇能於
    最後一次之販賣毒品罪宣告沒收銷燬，不得於各次販賣毒品
    罪均宣告沒收銷燬（參照最高法院98年度台上字第3823號）
    。茲本件除供販賣予張文耀之該包毒品海洛因外，其餘經查
    扣之毒品海洛因，均係在被告第二次販賣毒品海洛因予梁錦
    華之後，始為警查扣，應僅為被告該次販賣毒品海洛因之高
    度行為所吸收，亦祇能於該次販賣毒品海洛因罪項下諭知沒
    收銷燬。原審一併於被告第一次販賣毒品海洛因罪項下宣告
    沒收銷燬，自有未洽；（二）又被告係意圖營利，基於販賣
    毒品海洛因以牟利而販入毒品海洛因，是被告於販入毒品海
    洛因時即成立販賣第一級毒品罪，原審認被告係販入毒品後
    ，始萌生販賣毒品海洛因以營利之犯意，其認定核與事實不
    符，亦有未洽，是被告上訴意旨否認有販賣毒品海洛因予張
    文耀及梁錦華之犯行，固無理由，惟原判決既有可議，自應
    由本院予以撤銷改判。而查被告所犯上開二次販賣第一級毒
    品罪，數量均非甚多，先後販賣毒品各僅1000元，所得財物
    甚少，次數非多，所販賣之對象並僅係張文耀、梁錦華二人
    ，其因一時失慮而挺而走險，致觸犯重典（販賣第一級毒品
    罪之最輕法定本刑為無期徒刑），觀其之犯罪情況，依一般
    之客觀情形，尚堪憫恕，縱量處最低刑，仍嫌過重，爰均依
    刑法第59條之規定，酌量減輕其刑，並依法先加重後減輕之
    。至被告雖於偵查中自白上開犯行，惟於法院審理時翻異前
    詞否認有上開販賣第一級毒品犯行，自無從依毒品危害防制
    條例第17條第2項規定減輕其刑，附此敘明。爰審酌被告之
    素行、犯罪之動機、目的、手段，竟不思循正當途徑賺取財
    物，明知毒品戕害人體身心健康甚鉅，卻為圖不法利得，而
    販賣毒品予他人，助長毒品泛濫，戕害他人身心健康，危害
    社會秩序，因而所獲得之利益非鉅，犯罪情節非屬重大，犯
    罪後於偵查中並曾坦承犯行等一切情狀，就所犯上開各罪分
    別量處如主文第二項所示之刑，並定其應執行之刑。至扣案
    之供被告販賣予證人張文耀之毒品海洛因一包（驗餘淨重之
    海洛因0.0214公克），暨供被告販賣予證人梁錦華之毒品海
    洛因一包（驗餘淨重之海洛因0.0244公克）及於被告上開住
    、租處所查獲之毒品海洛因16包（其中2大包內裝5小包，總
    計驗餘淨重之海洛因53.67公克），均屬第一級毒品，不問
    屬何人所有，均應依毒品危害防制條例第18條第1項前段規
    定沒收銷燬之，而裝盛上開海洛因之包裝袋，除該2大包之
    外分裝袋2個外，因鑑驗毒品之標準作業流程，毒品秤重主
    要以傾倒方式，必要時輔以刮杓刮取，儘可能將原送驗包裝
    物內毒品與包裝物分離後個別秤重，所得之毒品重量登載為
    「淨重」，包裝物重量則登載為「空包裝重」，然依上述二
    種方式分離，原送驗包裝物內均仍會有微量毒品成分殘留，
    此有法務部調查局94年4月12日調科壹字第09400114740號函
    可憑，上開包裝袋既仍含有微量毒品海洛因成分無法析離，
    爰併依前揭規定宣告沒收銷燬之。另扣案之0000000000號行
    動電話1支（含SIM卡）、電子磅秤1台、分裝匙1支、分裝勺
    3支、葡萄糖1盒、外分裝袋 2個（於被告租屋處查獲之海洛
    因，其中2大包內裝5小包之外分裝袋2個）、分裝袋3大包（
    內裝分裝袋計 140個），均係被告甲○○所有，此據被告甲
    ○○供承在卷，且依前所述，均為被告供販賣第一級毒品海
    洛因所用之物，應依毒品危害防制條例第 19條第1項之規定
    附隨於附表一、附表二所示各罪下分別宣告沒收。另被告甲
    ○○就上開犯罪事實一、(一)、(二)所述之販賣第一級毒品海洛
    因所得財物各現金 1,000元，雖未扣案，仍應依毒品危害防
    制條例第 19條第1項規定附隨於各罪下分別宣告沒收，併諭
    知如全部或一部不能沒收時，以其財產抵償之。至其餘扣案
    之海洛因殘渣袋6包（起訴書誤載為3包）、調配毒品便條紙
    1 張、皮包1只、零錢包2只、手提包1只、房屋租賃契約書1
    份等物，雖係被告甲○○所有之物，惟被告甲○○否認為供
    販賣第一級毒品所用之物，且無積極證據足認與被告甲○○
    本案販賣海洛因之犯行有關，爰不併予宣告沒收。
四、至臺灣板橋地方法院檢察署以97年度偵字第31991號移送併
    案審理之犯罪事實，與本案起訴之犯罪事實相同，附此敘明
    。
據上論斷，應依刑事訴訟法第369條第1項前段、第364條、第299
條第1項前段，修正前毒品危害防制條例第4條第1項、毒品危害
防制條例第18條第1項前段、第19條第1項，刑法第11條前段、第
2條第1項前段、第47條第1項、第59條、第51條第5款，判決如主
文。
本案經檢察官沈世箴到庭執行職務。
中    華    民    國    98    年    12    月    29    日
                  刑事第八庭    審判長法  官  張傳栗
                                      法  官  蔡光治
                                      法  官  劉嶽承
以上正本證明與原本無異。
如不服本判決，應於收受送達後10日內向本院提出上訴書狀，其
未敘述上訴之理由者並得於提起上訴後10日內向本院補提理由書
（均須按他造當事人之人數附繕本）「切勿逕送上級法院」。
                                      書記官  吳玉華
中    華    民    國    98    年    12    月    29    日
附錄：本案論罪科刑法條全文
修正前毒品危害防制條例第4條第1項
製造、運輸、販賣第1 級毒品者，處死刑或無期徒刑；處無期徒
刑者，得併科新臺幣1 千萬元以下罰金。


司法院資訊處製作；財團法人民間司法改革基金會備份。
